【裁判字號】    89,訴,3329
【裁判日期】    901212
【裁判案由】    營業稅
【裁判全文】
臺北高等行政法院判決                            八十九年度訴字第三三二九號
                              .
    原      告  華龍海陸工程股份有限公司
    代  表  人  甲○○
    訴訟代理人  胡盈州律師
                邱昱宇律師
                陳麗芬律師
    被      告  台北市稅捐稽徵處
    代  表  人  乙○○(處長).
    訴訟代理人  丙○○
右當事人間因營業稅事件，原告不服財政部中華民國八十九年十月十九日台財訴第0
000000000號訴願決定，提起行政訴訟。本院判決如左：
    主  文
原告之訴駁回。
訴訟費用由原告負擔。
    事  實
甲、事實概要：緣原告於八十二年六月起至八十四年八月間向他人進貨，計支付價款
    新台幣（以下同）五三、六五九、一八○元（不含稅），未依規定取得進項憑證
    ，而以非交易對象涉嫌虛設行號之楊田企業有限公司、燦輝企業有限公司及明莊
    實業有限公司（以下簡稱楊田公司、燦輝公司及明莊公司）等三家公司開立之統
    一發票四十九紙，充當進項憑證，並持以申報扣抵銷項稅額，案經法務部調查局
    東部地區機動工作組（以下簡稱法務部調查局東機組）查獲後，函移被告依法審
    理核定原告虛報進項稅額，逃漏營業稅二、六八二、九六二元，除發單補徵所漏
    稅款外（原告已於八十六年十月二十八日繳納），並按所漏稅額處三倍罰鍰計八
    、○四八、八○○元（計至百元為止，原告已於八十六年十一月二十四日繳納）
    ，原告不服，申請復查，未獲變更，乃提起訴願，案經台北市政府八十七年八月
    五日府訴字第八七○二八八九二○一號訴願決定：「原處分撤銷，由原處分機關
    另為處分。」嗣經被告以八十七年十月二十三日北市稽法乙字第八七一五一四四
    七○○號重為復查決定：「維持原核定補徵稅額及罰鍰處分。」原告仍表不服，
    提起訴願，經台北市政府八十八年四月十五日府訴字第八七○八八七六三○一號
    訴願決定：「原處分撤銷，由原處分機關另為處分。」經被告再重為審酌後以八
    十八年七月二十日北市稽法乙字第八八一二三五九五○○號重為復查決定：「維
    持原核定補徵稅額及罰鍰處分。」原告不服，提起訴願，遭駁回，惟其猶未甘服
    ，遂向本院提起行政訴訟。
乙、兩造聲明：
    一、原告聲明：
        (一)訴願決定、復查決定（北市稽法乙字第八八一二三五九五○○號）及原處
          分（八十六年營處字第八六○九○二號函）均撤銷。
        (二)被告應返還原告一千零七十三萬一千七百六十二元及自起訴狀繕本送達之
          翌日起至清償日止按年息百分之五計算之利息。
    二、被告聲明：駁回原告之訴。
丙、兩造之爭點：
    原告是否與楊田企業有限公司、明莊實業有限公司、燦輝企業有限公司有實際交
    易情形，並支付進項稅額予此三家公司？
原告主張：
  一、查楊田等三家公司與原告為交易行為時，原告實無從得悉其為虛設公司，財政
      部謂原告縱非故意亦有過失等語，不但無據，且與事實不符：
      (一)按司法院大法官釋字第二七五號解釋指出：營業人之行為因違反稅捐稽徵法
        或營業稅法之義務而應受行為罰或漏稅罰之科處，須行為人主觀上有故意或
        過失為要件，倘營業人能就其行為證明非故意且無過失，則不應予以處罰。
        經查，八十二年六月至八十四年八月間，原告與楊田等三家公司交易當時，
        該等公司所提供之交易價格、貨品規格均符合原告之要求，亦有交付公司進
        貨相關單據發票，原告公司承辦人員進貨時亦有驗收紀錄；交易前原告亦曾
        查驗其登記文件、繳稅紀錄等均無違誤。故在原告與楊田等三家公司為交易
        行為當時，因見渠等均有領得合法之證明文件，並領得合法開立之發票之資
        格，原告實無從得悉渠等為虛設之公司行號，蓋原告經營海事工程屬於中小
        企業，營業成本負擔重、營業週轉資金不足，如須購入大額工程材料，必與
        願符合政府規定且能供較低價格之廠商進行交易，蓋材料單價微降，於海事
        工程中即可大幅減輕財務壓力。原告與該等公司交易之際，已善盡審查義務
        ，就渠等出具之相關資料進行查驗，見渠等所出具之資料均確係符合政府規
        定之合法公司，又渠等未遭撤銷之前，原告就其虛設之情形如何得悉？原告
        於此自無故意或過失之情形可言，且原告既確實進貨且支付進項稅額，選擇
        虛設行號對原告更毫無實益可言，原告在審查交易對象之資料後仍無法防免
        其係虛設行號之情形下，自不應對原告施予任何處分。原告於訴願時係退萬
        步言，謂縱使原告取得發票之對象有誤（此為假設語氣，原告否認之）。原
        告一再主張係與楊田等公司交易，惟財政部及被告不察，以原告所述交易對
        象及取得發票之對象矛盾，即謂原告取得非交易對象發票作為進貨憑證有過
        失等語云云，此實與事實不符！且被告機關自始至終亦未舉證證實原告取得
        楊田等公司之發票有何故意或過失，因此，依司法院大法官會議釋字第二七
        五號解釋，訴願決定及被告機關之行政處分處罰原告即有不當。
      (二)次查，原告與楊田等三家公司為交易行為時，既無從得悉其為虛設公司，原
        告自無所謂虛報進項稅額之情事（此亦為原處分機關所不否認），非僅無須
        補繳漏稅款，更不應科處罰鍰處分。因此被告所為之八十六年營處字第八六
        ○九○二號函，以原告違反營業稅法第五十一條第五款為由，命原告補繳稅
        款及科處三倍罰鍰之行政處分自不合法，應予以撤銷，原告預繳之款項，自
        應予以退還。
  二、原告確實有進貨事實，且已支付進項稅額予實際銷貨之營業人：
      (一)按司法院大法官會議釋字第三三七號解釋明白指出：營業稅法第五十一條第
        五款規定，自應以納稅義務人有虛報進項稅額，並因而逃漏稅款者，始得據
        以追繳稅款及處罰。查原告因承攬台灣電力公司通宵工程及船舶維修艤裝，
        向楊田等三家公司進貨，訂有工程合約並業經原告付款，因台電公司為公營
        事業機構，備有實際材料分析表可供鈞院查核，可證明原告確有進貨事實。
        原告並未虛報進項稅額更無逃漏稅款之情形已如前述（此亦為原處分機關所
        不否認），依大法官釋字第三三七號解釋意旨，被告自不得以營業稅法第五
        十一條第五款命原告補繳稅款及處罰。
      (二)另查，原告當期申報營利事業所得稅毛利達百分之三十一點零二，足證原告
        並未虛報進項稅額虛增成本，遑論有逃漏稅之情事；且楊田等三家公司八十
        五年營業稅單期繳稅在百萬之上（參見八十七年訴願書附件五）。原告確有
        進貨之事實，並已支付進項稅額予實際銷貨之營業人，復楊田等三家公司亦
        已依法報繳，足見該等公司當時確非虛設公司，並為正常營業繳稅，且國庫
        並無損失可言，依釋字三三七號解釋及最高行政法院八十九年二九六七號判
        決意旨，被告於本案未舉證說明原告有任何逃漏稅之行為，造成國庫何項損
        失，遽對原告處罰，於法不合。
      (三)復查，財政部台財稅字第八三一六○一三七一號函示亦明白指出：就取得虛
        設行號發票申報扣抵案件而有進貨事實者，如營業人能證明確有支付進項稅
        額予實際銷貨之營業人，並經稽徵機關查明該稅額已依法報繳，除追補稅款
        外，不得再處漏稅罰。依前述函示，被告不得再處原告漏稅罰，至多僅得依
        稅捐稽徵法第四十四條科處行為罰。故財政部台財訴字第○八九一三五四五
        二五號訴願決定及被告機關所為之八十六年營處字第八六○九○二號函行政
        處分及北市稽法乙字第八八一二三五九五○○號復查決定皆未詳究原告有進
        貨之事實，並有支付進項稅額予實際銷貨之營業人，即命原告補繳稅款及處
        罰鍰，顯然與財政部前開函示內容相違背。
      (四)另就被告所指原告所取得之發票與楊田等公司登記營業大不相當，亦與原告
        之行業別不同等語云云，被告實有誤會，其與本案無關。蓋楊田及燦輝公司
        所營項目為一般進出口貨物業務，就該公司業務而言，除管制品、違禁品外
        ，一切貨品、材料其均可進出口，而明莊公司登記之營業項目為五金、機械
        、建材、橡塑膠原料材料、紡織品、食品、什貨、百貨等（參見八十七年十
        一月十七日訴願理由書附件三）。其中五金、機械、建材等均為原告船舶艤
        裝及台電工程所需，故楊田等三家公司所營項目與原告之行業別係有實質上
        之關聯，被告僅以楊田等公司之行業別為買賣業，而原告之行業別為船船打
        撈業及工程業，率即認定原告取得之發票與楊田等公司所營項目不同，必係
        虛報假造而來。惟查被告實對產業結構及行業間上下游之關係認知明顯欠缺
        ，且迄今未說明其認定無關之理由，僅一言以蔽之，故被告以無理由即推論
        原告無進貨事實，被告顯然理由不備、違背法令，其處分自屬不法。
      (五)退萬步言之，縱交易當時楊田等三家公司為虛設公司，惟原告主觀上並不知
        悉，且原告已有進貨之事實並支付進項稅額予實際銷貨之營業人，該營業稅
        額既已依法報繳，依前述財政部台財稅字第八三一六○一三七一號函示內容
        ，被告至多僅得追補稅款外不得再處漏稅罰。
  三、原處分均未就前訴願機關（即台北市政府）之發回事由予以詳查，實有損原告
      之權益：查台北市政府八十八年四月十五日府訴字第八七○八八七六三○一號
      訴願決定二度撤銷被告之原處分，主要係因為被告尚有下列事項未為查證：(一)
      開立發票之上游廠商雖已申報，但往上游追查開立憑證的廠商為虛設行號者，
      該等虛設行號之廠商是否只有申報少許稅額，最後將稅額集中給一個不繳任何
      稅款之虛設行號之情形；(二)國家稅收有無因渠等虛設行號而致短少？此即為前
      開最高行政法院判決及大法官會議解釋之重點。上述未為查證之事項，被告於
      為北市稽法乙字第八八一二三五九五○○號復查決定時未予查證即為復查決定
      ﹔而財政部在為台財訴字第○八九一三五四五二五號為訴願決定時，亦未審就
      台北市訴願委員會兩度撤銷被告原處分之意旨，竟遽認原告逃漏稅捐，率即駁
      回原告之訴願，其駁回之決定顯非適法，且明顯損及原告之權益。就與原告為
      交易期間，渠等是否確實繳交稅款，暨國家稅收有無因此蒙受損害等情，尚祈
      鈞院惠予查明。
被告主張：
  卷查原告上開違章事實，有專案申請調檔統一發票查核清單、法務部調查局東機組
  八十六年八月一日東機廉外字第五八四號函影本及原告負責人甲○○君、財務經理
  王政義君於東機組所製作之調查筆錄等附案可稽，違章事證明確，洵堪認定。至原
  告主張楊田等三家公司與其為交易行為時，原告實無從得悉其為虛設公司，其確實
  有進貨事實，且已支付進項稅額予實際銷貨之營業人等云云，經查原告負責人甲○
  ○君於東機組所製作之調查筆錄中有謂：「‧‧‧華龍公司曾於八十三年五月承攬
  並施作台電公司通霄發電廠海底取排水管工程‧‧‧時，本公司採購鋼材、石材及
  修繕船舶之材料，廠商請款時，檢具之發票本公司並未詳加審查即依發票金額付款
  ，‧‧‧如此遂有前述涉嫌虛設行號之楊田、明莊、燦輝等三家公司開立之發票作
  為本公司的進項憑證。‧‧‧但實際交易對象卻非楊田、明莊、燦輝等三家公司。
  ‧‧‧」另原告之財務經理王政義君於同地點所製作之調查筆錄中亦謂：「‧‧‧
  華龍公司曾於八十三年五月承攬並施工台電公司通霄發電廠海底取排水管工程時，
  本公司所擁有的大小十四艘船舶，曾於該期間前後向未有營利事業登記證之廠商採
  購維修船舶之鋼板材料以節省經費，該等廠商請款時檢具之發票應即是前述之楊田
  、明莊、燦輝等公司名義所開立，‧‧‧」又查楊田、明莊、燦輝等三家公司負責
  人張家強、莊鄭燦係以人頭虛設，此有台灣台北地方法院檢察署檢察官八十六年十
  月二十七日八十六年偵字第一○○七○、一○七○五、一二五七二號起訴書略謂：
  「簡時弘‧‧‧意圖為自己不法之所有，基於概括犯意，自八十二年起大量籌組公
  司行號，以無實際交易行為之發票大量虛開販賣牟利，其間僱用知情之蔡麗莉，並
  以蔡麗莉名義在台北市○○○路、復興北路、‧‧‧等地租用辦公室及申請電話，
  另僱用知情之莊鄭燦唆使朱琪、‧‧‧張家強、‧‧‧等出任人頭公司負責人，‧
  ‧沈國良、‧‧‧張舜昌‧‧‧等為人頭股東，‧‧‧自八十二年起陸續設立旭亮
  、‧‧‧、明莊、燦輝、楊田、‧‧‧等公司，大量虛開發票販售牟利。虛設公司
  成立後，除向水果商陳元派、周騰輝等索取無實際交易之發票充虛設公司之進項及
  維持假象營業外，更陸續提供虛設公司名義無實際交易之發票：：等公司充作抵銷
  該公司之進項，簡時弘則按開立發票金額收取百分之三之報酬（營業稅另計），幫
  助實際交易應開立發票之廠商逃漏稅，共計收取七千餘萬元之不法利益，‧‧以此
  不正當方法逃漏稅，迄八十五年十月間止，共計開立不實發票總金額達約二十四億
  元。‧‧‧」其中人頭股東部分，業經臺灣臺北地方法院八十六年度訴字第二五三
  三號刑事判決：「‧‧‧張舜昌共同明知為不實之事項，而使公務員登載職務上所
  掌之公文書，足以生損害於公眾，處有期徒刑肆月，‧‧‧」以上均足證楊田公司
  等為實質之虛設行號，並無實際交易行為，原告自無可能與其有交易事實，其雖有
  進貨之事實，當係購自他處，惟原告並無法供出實際銷貨之營業人，且其未能證明
  確有支付進項稅額予實際銷貨之營業人，依上開財政部函釋規定，除追繳稅款外，
  並應處以漏稅罰，從而原核定補徵稅額及罰鍰處分，揆諸首揭法條及財政部函釋規
  定並無不合，財政部訴願決定遞予維持亦無違誤。
    理  由
一、按行為時營業稅法第十五條規定：「營業人當期銷項稅額，扣減進項稅額後之餘
    額，為當期應納或溢付業稅額。‧‧‧進項稅額，指營業人購買貨物或勞務時，
    依規定支付之營業稅額。」同法第十九條第一項第一款規定：「營業人左列進項
    稅額，不得扣抵銷項稅額：一、購進之貨物或勞務未依規定取得並保存第三十三
    條所列之憑證者。」同法第五十一條第五款規定：「納稅義務人，有左列情形之
    一者，除追繳稅款外，按所漏稅額處一倍至十倍罰鍰，並得停止其營業：五、虛
    報進項稅額者。」稅捐稽徵機關管理營利事業會計帳簿憑證辦法第二十一條第一
    項規定：「對外營業事項之發生，營利事業應於發生時自他人取得原始憑證，如
    進貨發票，‧‧‧」。財政部八十三年七月九日台財稅第八三一六○一三七一號
    函釋規定：「‧‧‧說明：二、為符合司法院大法官會議釋字第三三七號解釋意
    旨，對於營業人取得非實際交易對象所開立之統一發票作為進項憑證申報扣抵銷
    項稅額之案件，應視情節，分別依左列原則處理：（一）取得虛設行號發票申報
    扣抵之案件‧‧‧２、有進貨事實者：(1)進貨部分，因未取得實際銷貨人出具之
    憑證，應依稅捐稽徵法第四十四條規定處以行為罰。(2)因虛設行號係專以出售統
    一發票牟取不法利益為業，並無銷貨事實，故取得虛設行號發票之營業人，自亦
    無向該虛設行號進貨並支付進項稅額之事實，除該營業人能證明確有支付進項稅
    額予實際銷貨之營業人，並經稽徵機關查明該稅額已依法報繳者，應依營業稅法
    第十九條第一項第一款規定，就其取得不得扣抵憑證扣抵銷項稅額部分，追補稅
    款，不再處漏稅罰外，其虛報進項稅額，已構成逃漏稅，應依營業稅法第五十一
    條第五款規定補稅並處罰。‧‧‧」，上開函釋與稅法無違，應予適用。
二、本件原告於八十二年六月起至八十四年八月間向他人進貨，計支付價款五三、六
    五九、一八○元（不含稅），未依規定取得進項憑證，而以非交易對象涉嫌虛設
    行號之楊田公司、燦輝公司及明莊公司等三家公司開立之統一發票四十九紙，充
    當進項憑證，並持以申報扣抵銷項稅額，案經法務部調查局東機組查獲後，函移
    被告依法審理核定原告虛報進項稅額，逃漏營業稅二、六八二、九六二元，除發
    單補徵所漏稅款外（原告已於八十六年十月二十八日繳納），並按所漏稅額處三
    倍罰鍰計八、○四八、八○○元，經核並無不合，原告起訴主張如事實欄所述。
三、本件之爭點在於原告是否與楊田企業有限公司、明莊實業有限公司、燦輝企業有
    限公司有實際交易情形，並支付進項稅額予此三家公司？
    (一)經查原告負責人甲○○於東機組所製作之調查筆錄中略謂：「‧‧‧華龍公司
      曾於八十三年五月承攬並施作台電公司通霄發電廠海底取排水管工程‧‧‧時
      ，本公司採購鋼材、石材及修繕船舶之材料，廠商請款時，檢具之發票本公司
      並未詳加審查即依發票金額付款，‧‧‧如此遂有前述涉嫌虛設行號之楊田、
      明莊、燦輝等三家公司開立之發票作為本公司的進項憑證。‧‧‧但實際交易
      對象卻非楊田、明莊、燦輝等三家公司。」，另原告之財務經理王政義於同地
      點所製作之調查筆錄中亦謂：「‧華龍公司曾於八十三年五月承攬並施工台電
      公司通霄發電廠海底取排水管工程時，本公司所擁有的大小十四艘船舶，曾於
      該期間前後向未有營利事業登記證之廠商採購維修船舶之鋼板材料以節省經費
      ，該等廠商請款時檢具之發票應即是前述之楊田、明莊、燦輝等公司名義所開
      立，‧‧‧」，足見原告對於取得虛設行號公司之發票實有不確定之故意。又
      查楊田、明莊、燦輝等三家公司負責人張家強、莊鄭燦係以人頭虛設公司，此
      有台灣台北地方法院檢察署檢察官八十六年十月二十七日八十六年偵字第一○
      ○七○、一○七○五、一二五七二號起訴書略謂：「簡時弘‧‧‧意圖為自己
      不法之所有，基於概括犯意，自八十二年起大量籌組公司行號，以無實際交易
      行為之發票大量虛開販賣牟利，其間僱用知情之蔡麗莉，並以蔡麗莉名義在台
      北市○○○路、復興北路、‧‧‧等地租用辦公室及申請電話，另僱用知情之
      莊鄭燦唆使朱琪、‧‧張家強等出任人頭公司負責人，張舜昌‧‧等為人頭股
      東，‧‧‧自八十二年起陸續設立‧‧明莊、燦輝、楊田‧‧等公司，大量虛
      開發票販售牟利。虛設公司成立後，除向水果商陳元派、周騰輝等索取無實際
      交易之發票充虛設公司之進項及維持假象營業外，更陸續提供虛設公司名義無
      實際交易之發票．．等公司充作抵銷該公司之進項，簡時弘則按開立發票金額
      收取百分之三之報酬（營業稅另計），幫助實際交易應開立發票之廠商逃漏稅
      ，共計收取七千餘萬元之不法利益，‧‧以此不正當方法逃漏稅，迄八十五年
      十月間止，共計開立不實發票總金額達約二十四億元。‧‧‧」，其中人頭股
      東部分，業經臺灣臺北地方法院八十六年度訴字第二五三三號刑事判決：「‧
      ‧‧張舜昌共同明知為不實之事項，而使公務員登載職務上所掌之公文書，足
      以生損害於公眾，處有期徒刑肆月，‧‧‧」，以上均足證楊田公司等為實質
      之虛設行號，並無實際交易行為，原告自無可能與其有交易事實，其雖有進貨
      之事實，當係購自他處，惟原告並無法供出實際銷貨之營業人，且其未能證明
      確有支付進項稅額予實際銷貨之營業人，被告依首揭財政部函釋規定，除追繳
      稅款外，並處以漏稅罰，即非無據。
    (二)原告起訴論旨無非以：1.楊田等三家公司與原告為交易行為時，原告實無從得
      悉其為虛設公司，並無故意或過失，亦無所謂虛報進項稅額之情事，非僅無須
      補繳漏稅款，更不應科處罰鍰處罰。2.原告確有進貨之事實，並已支付進項稅
      額予實際銷貨之營業人，復楊田等三家公司亦已依法報繳，足見該等公司當時
      確非虛設公司，並為正常營業繳稅，且國庫並無損失可言，依釋字三三七號解
      釋及最高行政法院八十九年二九六七號判決意旨，被告於本案未舉證說明原告
      有任何逃漏稅之行為，造成國庫何項損失，遽對原告處罰，於法不合。3.退萬
      步言之，縱交易當時楊田等三家公司為虛設公司，惟原告主觀上並不知悉，且
      原告已有進貨之事實並支付進項稅額予實際銷貨之營業人，該營業稅額既已依
      法報繳，依財政部台財稅字第八三一六○一三七一號函示內容，被告至多僅得
      追補稅款外不得再處漏稅罰等語，求為撤銷訴願決定、復查決定及原處分。
    (三)然查，楊田等上開公司均係訴外人簡時弘利用人頭於上開期間虛設，提供無實
      際交易行為之系爭發票予他人充作進項憑證，按開立發票金額定額收取不法利
      益之事實，業經台灣台北地方法院檢察署八十六年偵字第一○七○○號、一○
      七○五號就提供人頭者偵結起訴，並經台灣台北地方法院八十六年訴字第二五
      三三號刑事判決有罪在案，其中莊鄭燦擔任明莊及燦輝公司之負責人，每月車
      馬費為二萬元，人頭是共犯朱琪等找的，他們叫伊做什麼，伊就作什麼，如向
      人頭拿身份證影本或依朱琪指示調查人頭有無欠稅等情，業經莊鄭燦供述在卷
      。張舜昌擔任楊田公司之負責人，其於刑事案件中供稱伊將身分證借予他人，
      作何用途不清楚，不知道成為何公司之股東等語。有上開起訴書、刑事判決及
      公司執照、變更登記事項卡、變更登記申請書在卷足佐，此與前述原告負責人
      甲○○、財務經理王政義於調查局筆錄互核相符，俱見原處分認定原告未取得
      實際交易對象開立之憑證予以扣抵稅額即非無據。再查，營業人每期應繳納營
      業稅之計算，依首揭行為時營業稅法第十五條第一項之規定，係以銷項稅額扣
      減進項稅額後之餘額繳納當其營業稅，而營業人購進貨物未依規定取得憑證者
      ，該憑證上載之進項稅額不得扣抵銷項稅額，同法第十九條第一項第一款亦規
      定甚明；且按「營業人左列進項稅額，不得扣抵銷項稅額：「一、購進之貨物
      或勞務未依規定取得並保存第三十三條所列之憑證者。」「營業人以進項稅額
      扣抵銷項稅額者，應具有載明其名稱、地址及統一編號之左列憑證：一、購進
      貨物或勞務時，所取得載有營業稅額之統一發票。」行為時營業稅法第十九條
      第一項第一款及第三十三條第一款定有明文。營業人雖有進貨事實，惟不依規
      定取得交易對象開立之進項憑證，而取得非交易對象開立之進項憑證，申報扣
      抵銷項稅額時，該項已申報扣抵之銷項營業稅額顯未依法繳納，仍應依營業稅
      法第十九條第一項第一款規定，就其取得不得扣抵憑證扣抵銷項稅額部分，追
      補該項不得扣抵之銷項稅款。又我國現行加值型營業稅係就各個銷售階段之加
      值額分別予以課稅之多階段銷售稅，各銷售階段之營業人皆為營業稅之納稅義
      務人。故該非交易對象之人是否已按其開立發票之金額報繳營業稅額，並不影
      響本件營業人補繳營業稅之義務，亦經最高行政法院院八十七年七月份第一次
      庭長評事聯席會議議決在案。本件原告雖有進貨事實，惟其與楊田、明莊、燦
      輝並無實際交易行為，仍取具該等公司發票作為進項憑證扣抵銷項稅款，且迄
      無法證明實際銷貨人為何人，自無從認定其確有支付進項稅額予實際銷貨之營
      業人且業經報繳。況被告於台北市政府二次訴願決定撤銷原處分後，業經查明
      楊田公司之進貨對象中為虛設行號者有元淞公司、明莊公司、典品公司、馥泰
      公司（其中元淞公司、明莊公司業經檢察官起訴，且與楊田等三家公司同屬簡
      時弘集團之虛設行號），其扣抵金額占總進項金額比例為百分之二二．九三，
      明莊公司之進貨對象中為虛設行號者有典品公司、馥泰公司、普銀公司、通洋
      公司，其扣抵金額占總進項金額比例為百分之二五．二三，燦輝公司之進貨對
      象申為虛設行號者有典品公司、馥泰公司、通洋公司、家昌公司，其扣抵金額
      占總進項金額比例為百分之二四．六四；另楊田公司於本案期間逃漏稅合計六
      四七、三八八元，明莊公司逃漏稅合計一、三五一、五五三元，燦輝公司逃漏
      稅合計一八、六九○元，有其復查報告書附於原處分卷可參，是該虛設行號，
      均無實際交易事實，係採以虛抵虛之作帳手法，其有漏稅事實，至為明確。
（四）至原告辯稱無從得悉其為虛設公司，無故意或過失一節，然查，本件原告使用
      之進貨數量龐大，金額高達一、二千萬元，進貨之鋼材、石料及修繕船舶之材
      料，無不需就其規格、型號、數量等有所接洽，若謂原告竟不知其實際交易對
      象之銷售人，要與一般經驗法則有違，不足採信。此觀原告所提出原告負責人
      無罪之判決中亦明載略以「．．足證華龍公司確有採購前述之材料以供修造船
      舶。該公司在會計單據之轉帳傳票上亦有支付前述貨物之支出，轉帳傳票上有
      經理王政義之簽單，而王政義所稱之簽收單，未見提出，其情形應是華龍公司
      在採購付款上存有弊端，致公司負責人知有進貨，亦有付款，但不知買受交易
      之對像，亦不知王政義所提供之統一發票，其發出之公司虛設行號．．」等情
      ，足證原告公司負責人雖可能不知，但其會計則知悉統一發票發出之公司為虛
      設行號。何況該公司財務經理王政義於調查局調查中供稱「：：：本公司：：
      ：曾向未有營利事業登記證之廠商採購：：：材料以節省經費：：：該等廠商
      請款時檢具之發票應即是楊田、明莊、燦輝等公司名義所開立：：：」足證該
      公司對於取得虛設行號公司發票至少有不確定之故意。是原告所辯其無故意過
      失云云，亦不足採。
四、從而，原處核定補徵稅額及罰鍰處分，並無違誤。訴願決定，予以維持，亦無不
    合，原告起訴意旨，難謂為有理由，應予駁回。至於原告請求給付之訴部分，因
    撤銷訴訟無理由而失所附麗，應併予駁回。
據上論結，本件原告之訴為無理由，爰依行政訴訟法第九十八條第三項前段，判決如
主文。
中    華    民    國      九十      年    十二        月      十二      日
                            臺 北 高 等 行 政 法 院  第四庭
                                           審 判 長  法  官  張瓊文
                                                     法  官  李得灶
                                                     法  官  黃清光
右為正本係照原本作成。
如不服本判決，應於送達後二十日內，向本院提出上訴狀並表明上訴理由，如於本判
決宣示後送達前提起上訴者，應於判決送達後二十日內補提上訴理由書（須按他造人
數附繕本）。
中    華    民    國      九十      年    十二        月      十三      日
                                                     書記官  楊子鋒


司法院資訊處製作；財團法人民間司法改革基金會備份。
